---
title: "Assignment 5: Analyzing repeated measures experiments."
author: "Mari Hebnes Tobekk"
format: html
editor: visual
editor_options: 
  chunk_output_type: console
bibliography: references.bib
---

# Introduksjon

Styrketrening har blitt bevist å ha en preventativ og behandlende effekt mot livsstilsykdommer og diverse helseutfordringer [@westcott2012]. Den allmenne befolkningen blir anbefalt å trene styrketrening, men undersøkelser viser at de færreste følger denne anbefalingen [@statisti]. En faktor som hindrer noen for styrketrening er mangel på tid [@choi2017] og det skulle i disse tilfellene være gunstig å kunne trene styrketrening med mest mulig effekt på kort tid.

Effekten av styrketrening er avhengig av og kan manipuleres av ulike variabler som belastning, antall sett og varighet på pause [@progress2009]. Det er gjort flere forsøk på å sammenligne effekten av styrketrening som kommer av å trene ett eller få sett i motsetning til flere sett. Forsøkene får varierte utfall hvor blant annet @cannon2010 rapporterte at personer fikk samme effekt på muskelstyrke og muskelmasse av å trene styrketrening med ett og tre sett. Likevel viser en metaanalyse at det er en sammenheng mellom treningsdose og treningsrespons som antyder at flere sett vil gi bedre effekt av styrketrening [@schoenfeld2017].

Dersom man oppnår samme effekt av styrketrening på mindre tid kan det være en løsning for å få flere til å gjøre styrketrening hvor tidsbruk blir en mindre utfordring. Denne studien skal undersøke om personer får samme effekt på muskelmasse og muskelstyrke ved å trene ett sett eller tre sett med styrketrening.

# Metode

### Deltakere og studieoversikt

Forsøket ble gjennomført på 34 deltakere i alderen 18-30 år, bestående av 18 kvinner (alder 22 ±1,3) og 16 menn (alder 23,6 ±4,1). Deltakerne hadde ikke trent strukturert styrketrening de siste 12 månedene og hadde ingen skade, sykdom eller medisiner som kunne påvirke effekten av styrketrening.

Intervensjonen besto av 12 uker styrketrening for helkropp. Benøvelsene ble gjort unilateralt og deltakerne ble tilfeldig fordelt hvilket ben som skulle trene ett sett og hvilket som skulle trene tre sett. Muskelstyrke ble målt ved baseline, uke 3, 5 og 9, og etter endt intervensjon. Kroppssammensetning ble målt ved baseline og etter intervensjonen.

### Styrketreningsprotokoll

Alle deltakerne gjennomførte følgende oppvarming før treningsøkten: 5 minutter sykling (RPE 12-14), 10 repetisjoner armhevinger, sit-ups, rygghev og knebøy med kun kroppsvekt, og 10 repetisjoner på 50% av 1RM i hver styrkeøvelse. Underkroppsøvelser ble gjort med enten ett sett eller tre sett per bein. Øvelsene de gjorde var benpress, lårcurl og kneekstensjon. Overkroppsøvelsene ble gjort bilateralt og var øvelsene benkpress, nedtrekk, skulderpress og sittende roing. Det var 90-180 sekunder pause mellom hvert sett. I uke 1-2 trente de med intensitet på 10RM, uke 3-5 på 8RM og uke 6-12 på 7RM.

### Måling av muskelstyrke

Isokinetisk og isometrisk styrke i kneekstensjon ble gjort i dynamometer. Isokinetisk styrke ble målt på vinkelhastighetene 60, 120 og 240 grader i sekundet. Isometrisk styrke ble målt i en vinkel på 30 grader i kneleddet.

Maksimal muskelstyrke ble målt i form av 1RM i øvelsene benpress og kneekstensjon.

### Måling av kroppsammensetning

Kroppssammensetning ble målt før og ette treningsintervensjon i DXA. Deltakerne måtte faste 2 timer før målingen og unngå hard fysisk aktivitet de siste 48 timene.

# Resultater

### Kroppssammensetning

```{r setup, include=FALSE}
library(tidyverse)
library(exscidata)
data("dxadata") 
data("strengthvolume")
```

```{r, echo=FALSE, message=FALSE, warning=FALSE, include=FALSE, results="hide"}
library(tidyverse)
library(exscidata)

lmass <- dxadata %>%
  select(participant:include, lean.left_leg, lean.right_leg) %>%
  pivot_longer(names_to = "leg", 
               values_to = "lean.mass", 
               cols = lean.left_leg:lean.right_leg) %>%
  mutate(leg = if_else(leg == "lean.left_leg", "L", "R"), 
         sets = if_else(multiple == leg, "multiple", "single")) %>%
  select(participant, time, sets, sex, leg, lean.mass) %>%
  
  pivot_wider(names_from = time,
              values_from = lean.mass) %>%
  mutate(changelm = post - pre) %>%
  mutate(pre = pre - mean(pre)) %>% 
  mutate(prosentvis.endring = ((post - pre) / pre) * 100) %>%
  filter(!is.na(changelm)) 
  
 
  
lmass %>%   
  group_by(sets) %>%
  summarise(m = mean(prosentvis.endring),
            sd = sd(prosentvis.endring)) 
m1 <- lm(post ~ pre + sex + sets, data = lmass)
summary(m1)
plot(m1)
```

Resultatene viser signifikant forskjell i økning av muskelmasse i underkroppen hvor tre sett hadde større effekt enn ett sett *(p \< 0.01)* .

```{r, echo=FALSE, message=FALSE, warning=FALSE, include=TRUE, results="hide", fig.cap = "Figur 1 viser økningen i muskelvekst hos forsøkspersoner gruppert i 1 sett og 3 sett"}
 
modell <- dxadata %>%
  select(participant:include, lean.left_leg, lean.right_leg) %>%
  pivot_longer(names_to = "leg", 
               values_to = "lean.mass", 
               cols = lean.left_leg:lean.right_leg) %>%
   mutate(leg = if_else(leg == "lean.left_leg", "L", "R"), 
         sets = if_else(multiple == leg, "3 sett", "1 sett")) %>%
  select(participant, time, sets, sex, leg, lean.mass) %>%
  group_by(participant) %>%
  mutate(n = n(), group = factor(sets, levels = c("1 sett", "3 sett")), time = factor(time, levels = c("pre", "post")))
modell %>%
 ggplot(aes(time, lean.mass, group = paste(participant, group), color = group)) + geom_line() + theme_bw()

  
```

### Muskelstyrke

```{r, echo=FALSE, message=FALSE, warning=FALSE, include=FALSE}
strength <- strengthvolume %>%
  filter(!is.na(load)) %>%
  group_by(exercise) %>%
  mutate(loads = load / max(load, na.rm = TRUE)) %>%
  group_by(participant, time, sex, sets) %>%
  summarise(combined = mean(loads, na.rm = TRUE)) %>%
  ungroup() %>%
  
  
  pivot_wider(names_from = time,
              values_from = combined) %>%
  mutate(endring = ((post - pre) / pre) * 100) 
strength %>%    
  filter(!is.na(post)) %>%
  group_by(sets) %>%
  summarise(m = mean(endring),
            sd = sd(endring)) 
m2 <- lm(post ~ pre + sex + sets, data = strength)
summary(m2)
plot(m2)
```

Resultatene viser at det er en signifikant forskjell mellom de som trente ett sett og tre sett på økningen i muskelstyrke *(p \< 0.01)*. Gruppen med tre sett hadde større økning i muskelstyrke *(M = 31, SD = 14.2)* enn gruppen som trente ett sett *(M = 24.5, SD = 12.9)*.

```{r, echo=FALSE, message=FALSE, warning=FALSE, include=TRUE, results="hide", fig.cap = "Figur 2 viser endring i muskelstyrke for alle forsøkspersonene fra pre til post for ett sett og tre sett"}
#Endre teksten 
styrke <- strengthvolume %>%
  group_by(exercise) %>%
  mutate(loads = load / max(load, na.rm = TRUE)) %>%
  group_by(participant, time, sex, sets) %>%
  summarise(combined = mean(loads, na.rm = TRUE)) %>%
  ungroup() 
styrke %>%
  filter(!is.na(combined), time == factor(time, levels = c("pre", "post"))) %>%
  mutate(time = factor(time, levels = c("pre", "post")),
         group = factor(sets, levels = c("Single", "Multiple"))) %>%
 ggplot(aes(time, combined, group = paste(participant, sets), color = sets)) + geom_line() + theme_bw()
```

# Diskusjon

Resultatene fra denne studien viser flere sett i styrketrening og derav større treningsvolum gir større effekt på muskelstyrke og muskelmasse enn med et lavere treningsvolum. I en lignende studie trente 25 menn styrketrening i 11 uker hvor de trente enten ett sett eller tre sett på ben og armer. Studien rapporterte signifikant større økning i muskelmasse på underkroppen på benet som trente tre sett da de målte muskelfibertverrsnitt [@rønnestad2007]. @radaelli2015 rapporterte samme effekt fra hans studie hvor 48 menn trente styrketrening med ett, tre eller fem sett i hver øvelse i 6 måneder. Etter treningsintervensjonen fikk de signifikante resultater på at desto flere sett de trente gidde det større økning i muskelmasse da de målte muskeltykkelsen med ultralyd. Også forskning på treningsvolum og myofibrillær proteinsyntese støtter teorien da det rapporteres en sammenheng mellom treningsdose og en akutt respons i skjelettmuskulatur [@kumar2009; @phillips1997; @burd2010]. I noen forsøk blir det rappportert at der ikke er en forskjell med høyt eller lavt treningsvolum på muskelmasse [@bottaro2011; @mcbride2003], men metaanalyser konkluderer likevel med at høyere treningsvolum vil gi større hypertrofi [@schoenfeld2017; @krieger2010].

I denne studien gidde tre sett større økning i muskelstyrke i underkroppen enn å trene ett sett. @rønnestad2007 hadde lignende resultater i sin studie hvor på underkroppen var tre sett signifikant mer effektivt for å øke maksimal styrke, men på styrkemålingene i overkroppsmuskulatur gidde ett og tre sett lik effekt. I en studie hvor 16 menn trente styrketrening i 12 uker ble det også rapportert styrkeøknigen av tre sett var signifikant større i benpress, men ikke i benkpress \[@rhea2002\]. Studien til @radaelli2015 ble det rapportert størst økning i muskelstyrke med tre og fem sett. I dette forsøket ble de testet i øvelsene benkpress, skulderpress, nedtrekk og benpress. I benkpress og nedtrekk gidde fem sett også større økning enn tre sett, men i skulderpress og benpress ble det rapportert ingen signifikant forskjell mellom å trene tre og fem sett. Overordnet kan dette tyde på at hvilken kroppsdel man trener, valg av styrkeøvelser og mulig andre faktorer har mer å si for hvilken effekt man kan forvente. I en metaregresjon av @krieger2009 ble det konkludert at tre sett ville gi høyere muskelstyrke enn med ett sett, men at i noen tilfeller kan styrketrening med ett sett være tilstrekkelig.

### Konklusjon

I dette studiet hadde gruppen størst effekt på muskelstyrke og muskelmasse ved å trene tre sett enn ved å trene ett sett.

### Referanseliste
